最高法院刑事判決　　　　　　　　　 111年度台上字第1173號
上　訴　人　黃柏俊



選任辯護人　陳宏銘律師
上列上訴人因違反毒品危害防制條例案件，不服臺灣高等法院中
華民國110 年8 月19日第二審更審判決（110 年度上更一字第78
號，起訴案號：臺灣新北地方檢察署108 年度偵字第19301 號）
，提起上訴，本院判決如下：
    主  文
上訴駁回。
    理  由
一、按刑事訴訟法第377 條規定，上訴於第三審法院，非以判決
    違背法令為理由，不得為之。是提起第三審上訴，應以原判
    決違背法令為理由，係屬法定要件。如果上訴理由書狀並未
    依據卷內訴訟資料，具體指摘原判決不適用何種法則或如何
    適用不當，或所指摘原判決違法情事，顯與法律規定得為第
    三審上訴理由之違法情形，不相適合時，均應認其上訴為違
    背法律上之程式，予以駁回。
二、本件原判決撤銷第一審之不當判決，改判論處上訴人黃柏俊
    犯販賣第三級毒品罪刑及為相關沒收之宣告。已詳敘認定犯
    罪事實所憑證據及理由。
三、證人之陳述前後稍有不符或相互間有所歧異，究竟何者為可
    採，事實審法院非不可本於經驗法則，斟酌其他情形，作合
    理之比較，定其取捨。若其基本事實之陳述與真實性無礙時
    ，仍非不得予以採信，非謂一有不符或矛盾，即認全部均為
    不可採信。又證據之取捨及事實之認定，為事實審法院之職
    權，如其判斷無違經驗法則或論理法則，即不能任意指為違
    法。原判決綜合判斷證人鄭○豪（姓名詳卷）、李子謙（以
    上2人為購毒者，下稱李子謙等2人）於偵查中之證述、上訴
    人於警詢、偵查中坦承販賣第三級毒品之供述及卷附新北市
    板橋區館前西路網咖之監視器錄影畫面擷圖等證據，因而認
    定上訴人確有本件販賣第三級毒品之犯意及犯行。並敘明：
    李子謙於第一審關於請上訴人代向綽號「巧克力」之人購買
    毒品咖啡包之證詞，及鄭○豪於更審前原審所為給上訴人新
    臺幣（下同）1,700 元中，有200 元是返還借款之證言，如
    何不可採。上訴人於原審所為受李子謙等2 人委託代為購買
    毒品回來一起施用，未從中獲利之辯解，如何不足採等由甚
    詳。所為論列說明，與卷證資料悉相符合，亦不違反經驗、
    論理法則，於法無違。上訴意旨仍執陳詞，謂依李子謙等2
    人於審理時之證詞，可證上訴人係受李子謙等2 人委託代為
    向「巧克力」購買毒品。其傳簡訊予鄭○豪，係為督促鄭○
    豪到庭，非為串證。其於偵查中供稱販賣毒品給李子謙等2
    人，係因不熟悉法律規定，誤認事實所致。核係對原審採證
    、認事之職權行使及原判決已說明之事項，以自己之說詞或
    持不同之評價，而為事實上之爭辯，殊非適法上訴第三審之
    理由。上訴意旨另以李子謙等2 人未於第1 次警詢時指證上
    訴人販毒，卻於同日第2 次警詢時改口指證其販毒，顯然受
    到外力影響，2 人於偵查中之證詞亦受污染，皆不可信。原
    判決仍採為判決基礎，不但違反證據法則，並有不備理由之
    違誤。又卷附李子謙等2 人與其之Facebook對話內容，可證
    其係協助李子謙等2 人購毒，且確有「巧克力」之人。雖「
    巧克力」即林祐成經移送涉嫌販賣第三級毒品部分，業經檢
    察官為不起訴處分，然林祐成確為其毒品上游。原判決謂無
    法證明是否確有「巧克力」之人，且未採納上開有利於其之
    證據，卻未說明不予採納之理由，不僅與卷內證據資料不符
    ，且違反證據、論理法則，並有不備理由之違誤。惟查李子
    謙等2 人於第2 次警詢時才指證上訴人販毒之原因多端，上
    訴人據此主張李子謙等2 人所述受到外力影響，純屬個人主
    觀臆測，尚屬無據。又觀諸李子謙等2 人與上訴人之民國10
    8 年3 月30日、4 月1 日Facebook對話內容，固曾提到上游
    「巧克力」及李子謙等2 人欲請上訴人幫忙跟「巧克力」拿
    ，然該等對話內容與本案上訴人於108 年4 月3 日交付李子
    謙等2 人之第三級毒品來源為何、上訴人有無營利意圖並無
    必然關係。且新北市政府警察局板橋分局將上訴人所供毒品
    來源林祐成移送檢察官偵查結果，亦經臺灣新北地方檢察署
    檢察官認林祐成販賣第三級毒品予上訴人之罪嫌不足，以10
    8 年度偵字第27605 號不起訴處分書，為不起訴處分。上開
    Facebook對話內容，自不足為有利於上訴人之認定。原判決
    未就此說明，於判決結果不生影響。至原判決理由內有關「
    無法證明是否確有『巧克力』之人」之記載，固有未當。然
    除去該部分說明，並無礙於本案上訴人係販毒而非受託代購
    毒品之認定。此部分上訴意旨，係對原審採證、認事之職權
    行使及於判決無影響之事項，以自己之說詞，依憑己意而為
    指摘，仍非適法上訴第三審之理由。再者，上訴人販毒事證
    已明，上訴人及其原審辯護人於原審審判期日，審判長問：
    「尚有何證據請求調查？」時，均答稱：「沒有。」有審判
    程序筆錄在卷可查。原審未再傳喚鄭○豪及製作李子謙等 2
    人警詢筆錄之員警到庭為無益之調查，自無違法可言。執此
    指摘，同非上訴第三審之適法理由。
四、刑法第59條之酌量減輕其刑，必於犯罪之情狀，在客觀上足
    以引起一般同情，認為即予宣告法定最低度刑，猶嫌過重者
    ，始有其適用。此屬事實審法院得依職權裁量之事項。原判
    決已敘明上訴人之犯罪情狀，如何不符上述酌減其刑之要件
    。屬其裁量職權之適法行使，尚難指為違法。上訴意旨以上
    訴人年僅24歲，無前科紀錄，所交付之毒品數量甚微，情堪
    憫恕。指摘原判決未依上開規定酌減其刑有所違誤。係就原
    審得為裁量之職權行使及原判決已說明之事項，任憑己意而
    為指摘，顯非適法上訴第三審之理由。
五、依上所述，本件上訴違背法律上之程式，應予駁回。
據上論結，應依刑事訴訟法第395 條前段，判決如主文。
中    華    民    國   111    年    3     月    16    日
                  刑事第八庭審判長法  官  李  英  勇  
                                  法  官  洪  兆  隆  
                                  法  官  吳  冠  霆  
                                  法  官  邱  忠  義  
                                  法  官  楊  智  勝  
本件正本證明與原本無異
                                  書記官
中    華    民    國   111    年    3     月    21    日